【裁判字號】    89,上易,1830
【裁判日期】    891214
【裁判案由】    誣告
【裁判全文】
臺灣高等法院高雄分院刑事判決          八十九年度上易字第一八三號
    上  訴  人  臺灣高雄地方法院檢察署檢察官
    被      告  丙○○
    選任辯護人  洪錫鵬
右上訴人因被告誣告案件，不服臺灣高雄地方法院八十八年度易字第一三二八號中華
民國八十九年七月三十一日第一審判決（起訴案號：臺灣高雄地方法院檢察署八十七
年度偵字第二二一七八號），提起上訴，本院判決如左：
      主      文
上訴駁回。
      理      由
一、公訴意旨略以：被告丙○○明知乙○○未於民國八十四年十月二十日下午二時許
    ，至高雄市苓雅區○○○路四十二巷八弄五十五號丙○○住處，向丙○○、傅鴻
    根夫妻恫嚇簽立以翔轟企業有限公司（下稱翔轟公司）全部生產器具產權歸屬郭
    秀珍之讓渡書，以資抵償所欠郭秀珍之債務新台幣一百二十萬元，竟虛構此不實
    事項，而未指定犯人，向高雄縣警察局申報，並且請求偵辦強制罪嫌，因認被告
    丙○○涉有刑法第一百七十一條第一項之未指定犯人誣告罪嫌云云。
二、按犯罪事實應依證據認定之，無證據不得推定其犯罪事實，又不能證明被告犯罪
    或其行為不罰者，應諭知無罪之判決，刑事訴訟法第一百五十四條及第三百零一
    條第一項分別定有明文。次按誣告罪之成立，以使人受刑事或懲戒處分之意思，
    所訴被訴人之事實必須完全出於虛構為要件，若因公務員之推問而為不利他人之
    陳述，縱其陳述涉於虛偽，既無申告他人使其受刑事或懲戒處分之意思，即與誣
    告之要件不符（最高法院二十五年上字第二九二五號、五十三年臺上字第五七四
    號判例參照）。
三、公訴人認被告丙○○涉有刑法第一百七十一條第一項未指定犯人誣告罪嫌，無非
    以告訴人乙○○指訴綦詳，而前開讓渡書告訴人確未以恫嚇方式脅迫被告簽立之
    事實，此經本院八十六年度二三九三號案件認定在案，復有判決書一份附卷可稽
    等情，為其論據。訊據被告丙○○堅決否認有誣告之犯行，辯稱：伊僅係對潘肯
    源提竊盜告訴，並未對乙○○提出告訴，係警局自動移送乙○○；且乙○○當時
    確有表示「金主帶二台車的人在外面等」等語。
四、經查：
  (一)本件係由被告於八十五年八月二十一日發函檢附刑事告訴狀，以案外人潘肯源涉
    嫌竊盜，向高雄縣警察局提起告訴，此有卷附之翔轟公司之函文及刑事告訴狀在
    卷可憑。依該刑事告訴狀所載之犯罪事實略謂，案外人潘肯源夥同不詳姓名之數
    名男子，於八十五年七月十二日駕駛大貨車多輛，至被告位於高雄縣大寮鄉○○
    路二一二號之二之廠房，趁被告廠內無人之際，竊取被告廠內之機械、生產器具
    及材料等動產等語；由該刑事告訴狀所載犯罪事實觀之，被告係對案外人潘肯源
    提起竊盜罪嫌之告訴，並未對告訴人乙○○提起強制罪嫌之告訴甚明。
  (二)嗣因高雄縣警察局通知被告前往制作調查筆錄，經承辦警員許宏名訊問被告該竊
    盜告訴之前後始末，被告始提及因向郭秀珍經營之地下錢莊借款，無法償還，郭
    秀珍與一位自稱「高先生」曾以「外面有二車的人在等妳們」等語恫嚇簽立讓渡
    書，以當日所拍攝部分機器抵債，嗣郭秀珍指示潘肯源趁被告不在時搬運等情。
    經警查證得知「高先生」係乙○○，而以告訴人乙○○涉有強制罪嫌，主動移送
    臺灣高雄地方法院檢察署檢察官偵查，經檢察官以告訴人乙○○涉有刑法第三百
    零四條之強制罪嫌提起公訴，並經原審判處有期徒刑八月，嗣經本院以八十六年
    度上訴字第二三九三號判決告訴人無罪確定在案，業經原審及本院調取前開高雄
    縣警察局刑事偵查卷、高雄地方法院檢察署八十五年度偵字第二六０四六號偵查
    卷宗、原審八十六年度訴字第一八八七號刑事卷宗、本院八十六年度上訴字第二
    三九三號刑事卷宗等核閱無訛；並經證人即承辦警員許宏名於原審結證明確（見
    原審卷第三一、三二頁）。足見被告係因潘肯源等人前往被告經營之翔轟公司搬
    運機器設備報警處理，因承辦警員推問而陳述事件始末，表示讓渡書係一位自稱
    「高先生」曾以「外面有二車的人在等妳們」等語恫嚇而簽立云云，其目的在合
    理化其報警行為，並非對「高先生」提出告訴，揆諸前開判例，縱其陳述涉於虛
    偽，既無申告他人使其受刑事或懲戒處分之意思，即與誣告之要件不符。
五、綜上所述，本件被告係對案外人潘肯源提出竊盜告訴，因警員推問而為不利告訴
    人之陳述，警局主動調查認告訴人涉有強制罪嫌，移送臺灣高雄地方法院檢察署
    檢察官偵查起訴，並非被告對告訴人提出告訴，縱其上開陳述不實，惟並無使告
    訴人受刑事或懲戒處分之意思，即無誣告之故意，顯與刑法第一百七十一條之犯
    罪構成要件有間，尚難以該罪論處。此外又查無其他任何積極之證據，足認被告
    有上述犯行，因此原審以不能證明被告犯罪而諭知無罪之判決，核無不合，檢察
    官上訴意旨，仍執前詞，非有理由，應予駁回。
據上論結，應依刑事訴訟法第三百六十八條，判決如主文。
本案經檢察官劉翼謀到庭執行職務。
中    華    民    國     八十九     年      十二      月      十四      日
                              臺灣高等法院高雄分院刑事第一庭
                                  審判長法官  翁慶珍
                                        法官  李春昌
                                        法官  周賢銳
右甲本證明與原本無異。
不得上訴。
                                      書記官  黃琳群
中    華    民    國     八十九     年      十二      月      十五      日
                                                                        Ｋ


司法院資訊處製作；財團法人民間司法改革基金會備份。
